【裁判字號】    91,交易,467
【裁判日期】    920418
【裁判案由】    過失傷害
【裁判全文】
台灣桃園地方法院刑事判決                        九十一年度交易字第四六七號
    公  訴  人  臺灣桃園地方法院檢察署檢察官
    被      告  丁○○
右列被告因過失傷害案件，經檢察官提起公訴（九十一年度偵字第一二二一二號），
，本院判決如左：
    主  文
丁○○因過失傷害人致重傷，累犯，處有期徒刑陸月，如易科罰金，以參佰元（即新
臺幣玖佰元）折算壹日。
    事  實
一、丁○○曾因違反毒品危害防制條例案件，經本院判處有期徒刑六月確定，於民國
    九十年四月二十日易科罰金執行完畢。仍不知警惕，於九十一年六月十四日夜間
    駕駛車牌號碼八Ｕ－０九０二號自用小客車，沿桃園縣觀音鄉○○路，由觀音鄉
    往中壢市方向，行駛於內側車道，同日夜間九時五十分許，以至少時速六十公里
    之速度，甫經環中路及新華路口，適有乙○○騎乘車牌號碼為ＶＬＥ－八二八號
    之機車，沿環中路由中壢市往觀音鄉方向，違規行駛於內側，至環中路及新華路
    口前，因紅燈而違規停置於雙黃線上，欲左轉新華路，丁○○竟疏未留意前方有
    乙○○之機車，未減速慢行，仍以至少時速六十公里之速度行駛，致撞及乙○○
    之機車，造成乙○○人車向後飛彈，致乙○○受有骨盆腔開放性骨折及恥骨聯合
    裂開、左側股骨上段開放性骨折、左側腹股溝嚴重裂傷及右髖關節脫臼等傷害，
    右髖骨骨頭仍在壤死病變可能性，及於日後無法採取自然分娩等重大難治之重傷
    害。經路人報警後，丁○○停留於現場，待警員前來處理，經自首而查獲。
二、案經告訴人即被害人乙○○訴由桃園縣警察局大園分局報請臺灣桃園地方法院檢
    察署檢察官偵查起訴。
    理  由
一、訊據被告丁○○對於前述因疏未注意，未減速慢行撞及告訴人即被害人乙○○及
    其機車之事實固不否認，惟辯稱：被害人亦有過失等語。查有被告之自白，核與
    被告於警詢及偵查訊問筆錄內容大致相符，此外，並經本院傳喚證人即現場處理
    之員警丙○○結證稱，以被害人機車被撞彈開的距離判斷，被害人係在靜止狀態
    時為被告所撞及等語；另有桃園縣警察局道路交通事故調查報告表及現場相片七
    幀附卷可證。復查，被害人因被告撞車之行為，致受有骨盆腔開放性骨折及恥骨
    聯合裂開、左側股骨上段開放性骨折、左側腹股溝嚴重裂傷及右髖關節脫臼等傷
    害，右髖骨骨頭仍在壤死病變可能性，及於日後無法採取自然分娩等傷害，有告
    訴人之父親甲○○於偵查中所提出之長庚紀念醫院林口分院出具之診斷證明書一
    件附偵查卷，及該院九十一年十一月五日（九一）長庚院法字第一０二二號函覆
    一件附審理卷足證。按刑法上所稱「重傷」，除毀敗視能、聽能、語能、味能或
    嗅覺，及肢體、生殖之機能等明確之判斷標準外，尚包括「其他於身體或健康，
    有重大不治或難治之傷害」亦屬之，刑法第十條第四項各款分別定有明文。又按
    所稱「重大不治」係指終生不能恢復之謂，「難治」謂難於治療。本院以為，被
    害人乙○○既經專業鑑定醫療機關即長庚紀念醫院林口分院，鑑定其「日後無法
    採取自然分娩」之情狀，自屬對其健康有重大難治之傷害，屬重傷害之結果，堪
    以認定。再按行車速度，依標誌之規定，若無標誌時，在市區道路，時速不得超
    過五０公里，道路交通安全規則第九十三條第一項第一款前段定有明文。「道路
    交通安全規則」係依據道路交通管理處罰條例第九十二條之授權，由行政機關訂
    定發布，性質上屬法規命令（授權命令），其授權之目的，依據母法即道路交通
    管理處罰條例第一條之規定，係為加強道路交通管理，維護交通秩序，確保交通
    安全，且觀該規則整體所表現之關聯意義，並寓有保護使用道路之人車權利或自
    由之意；違反前述時速規定者，道路交通管理處罰條例第四十條另定有處罰規定
    。經查本案車禍地點之道路狀況為直路，屬市區道路，行車時速限制為五十公里
    ，有前述道路交通事故調查報告表、車禍現場相片在卷足憑。被告本應以符合道
    路交通安全規則規定之時速五十公里以下速度行駛，被告竟未注意而不遵守該等
    規定，冒然以時速至少六十公里之高速行駛，致發現車前有被害人之機車停等欲
    左轉時，未及採取閃避等必要措施，此所以道路交通安全規則第九十四條第三項
    前段，另有汽車行駛時，駕駛人應注意車前狀況，並隨時採取必要之安全措施之
    一般規定之故。被告以至少時速六十公里速度行駛，其未及注意被害人並為適切
    之反應，業據被告於偵查及本院審理時坦承在卷，並據證人丙○○結證在卷，另
    有前述道路事故調查報告表一件，附卷足證。被告此違規行為製造了一個不被社
    會所容許，而可能發生車禍的危險，又被告因超速所製造的此一不被容許的危險
    ，本院確信被告如遵守前述交通規則在內之規範等行為，即有可能在發現被害人
    欲轉彎時，足以避免撞及被害人，被害人受傷之結果即不致發生，是被告未遵守
    此等交通規則等規範之行為，升高了對於被害人的危險，因而本院確信發生在被
    害人身上的重傷害結果應歸責於被告。次按前述交通規則之規範目的正係在為保
    護參與道路交通者的生命、身體安全，與刑法規範保障生命、身體法益的目的相
    當。綜上所述，被害人受重傷害之結果在客觀上可歸責於被告之過失行為，其間
    即有因果關係。末按機器腳踏車（即俗稱之機車）行駛在未劃分快慢車道之道路
    應靠右行駛，在已劃分快慢車道之道路，機器腳踏車依標誌或標線之規定行駛，
    無標誌標線者，得在快慢車道行駛，但在快車道行駛時，除左轉彎外，應行駛於
    最外側車道，道路交通安全規則第九十九條第一項第一、二款分別定有明文。查
    本案現場為雙向四線道，並劃有快慢車道之道路，內側車道禁行機車，被害人未
    靠右於慢車道上行駛，反行駛於內線車道，並停等於快車道中心線處欲左轉，業
    有被害人警詢筆錄一件，及前述道路事故調查報告表一件在卷足證，本案被害人
    對於其傷害之發生亦有過失，亦堪證明，惟被害人之過失仍不影響被告過失犯行
    之成立，附此敘明。是本件過失傷害人致重傷之事證明確，被告應予依法論罪科
    刑。
二、核被告所為，係犯刑法第二百八十四條第一項後段之過失傷害人致重傷罪。公訴
    人認被告係犯刑法第二百八十四條第一項前段之過失傷害罪，尚有誤會，本院於
    不影響事實同一之範圍內，並於準備程序及審理期日均踐行刑事訴訟法第九十五
    條各款之告知義務，予被告答辯之機會，不致產生突襲之不利益結果，自得變更
    公訴人所引起訴之法條。另查被告曾因違反毒品危害防制條例案件，經本院判處
    有期徒刑六月確定，於民國九十年四月二十日易科罰金執行完畢，有臺灣高等法
    院被告全國前案紀錄表一件在卷足證，是被告受有期徒刑之執行完畢，五年以內
    再犯本件有期徒刑以上之罪，為累犯，應依刑法第四十七條規定，加重其刑至二
    分之一。另查被告於警至現場處理時，停留於現場，並於現場向員警表示為肇事
    者，除有被告之警詢筆錄一件在卷足查外，並經本院傳喚證人即處理現場之員警
    丙○○結證在卷足證，是被告於犯罪行為實施後，未被發覺前主動向警自首而受
    裁判，符合自首之要件，應依刑法第六十二條前段規定，減輕其刑，並先加後減
    之。爰審酌被告於本案之過失程度，及造成被害人重傷害之結果，又被告顯未與
    被害人家屬積極洽談賠償事宜，令被害人之父數度於本院出庭，仍未見被告到庭
    ，直至本院通緝被告後，始經緝獲而到庭，再被告於犯罪後坦承犯行，態度尚稱
    良好，另被害人所受重大傷害，尚與被害人自身亦有違規行為有關，難謂均應由
    被告所承擔等一切犯罪情狀，論處如主文所示之刑，並諭知易科罰金之標準，以
    示懲戒。
據上論斷，應依刑事訴訟法第二百九十九條第一項前段、第三百條，刑法第二百八十
四條第一項後段、第四十七條、第六十二條、第四十一條第一項前段，罰金罰鍰提高
標準條例第一條前段、第二條，判決如主文。
本案經檢察官林鈺雄到庭執行職務。
中    華    民    國      九十二      年      四      月      十八      日
                                      臺灣桃園地方法院交通法庭
                                          法  官  錢  建  榮
右正本證明與原本無異。
如不服本判決，應於判決送達後十日內向本院提出上訴狀( 應附繕本 )，上訴於
臺灣高等法院。
                                          書記官  劉  寶  霞
中    華    民    國      九十二      年      四      月     二十八     日
附錄本案論罪科刑法條全文
刑法第二百八十四條第一項
因過失傷害人者，處六月以下有期徒刑、拘役或五百元以下罰金。致重傷者，處一年
以下有期徒刑、拘役或五百元下罰金。


司法院資訊處製作；財團法人民間司法改革基金會備份。
